臺灣高等法院臺南分院刑事判決
　　　　　　　　　　　　　　　 94年度上訴字第283號　Ａ
上　訴　人　 臺灣台南地方法院檢察署檢察官
被　　　告　 乙○○
選任辯護人　 黃溫信　律師
　　　　　　 徐美玉　律師
　　　　　　 黃紹文　律師
被　　　告　 丙○○
選任辯護人　 賴鴻鳴　律師
　　　　　　 黃俊達　律師
　　　　　　 莊信泰　律師
上列上訴人因被告強盜等案件，不服臺灣臺南地方法院九十三年
度訴字第八七三號中華民國九十四年一月十八日第一審判決（起
訴案號：臺灣臺南地方法院檢察署九十三年度營偵字第三六九號
、九十三年度偵緝字第二九二號），提起上訴，本院判決如下：
    主  文
上訴駁回。
    理  由
壹、公訴意旨略以：被告乙○○與綽號「小胖」之姓名、年籍不
    詳之人，基於意圖為自己不法所有及強劫他人財物之犯意聯
    絡，於民國（下同）九十二年七月二十六日上午十時許，由
    綽號「小胖」之人騎乘車牌號碼不詳之機車後載被告乙○○
    ，至臺南縣柳營鄉○○路丁○○所經營之「漢妮檳榔攤」，
    由被告乙○○以口罩蒙面，手持西瓜刀（未扣案）進入「漢
    妮檳榔攤」，以西瓜刀指著丁○○，恫稱：我要搶劫等語，
    致使丁○○不能抗拒，而強取丁○○置於檳榔攤內之國際廠
    牌ＧＤ五五型式行動電話手機一支（內有0000000000號行動
    電話晶片）及新臺幣（下同）二千七百元後逃逸。並於九十
    二年七月二十七日，被告乙○○即持上開行動電話手機至臺
    南縣新營市○○路一０二號蔡崇梁開設之「永信當舖」典當
    ，得款二千元購買毒品與被告丙○○共同吸用，被告乙○○
    遂將前揭強盜情事告知被告丙○○，並要被告丙○○出面頂
    替犯行並教唆被告丙○○誣告甲○○為強盜之人，詎被告丙○○明知被告乙○○強盜他人財物，係涉有刑法強盜罪嫌之
    犯人，竟意圖為使被告乙○○隱避及誣告之犯意，於九十三
    年四月七日下午二時五十分許，在台灣台南地方法院檢察署
    偵查庭，向檢察官佯稱係其與甲○○共同騎乘機車至「漢妮
    檳榔攤」強盜財物，藉以頂替犯人被告乙○○及意圖使甲○○受刑事處分而誣指甲○○。因認被告丙○○所為，係犯刑
    法第一百六十四條第二項之頂替罪、第一百六十九條第一項
    之誣告罪嫌。被告乙○○所為，係犯同法第三百三十條第一
    項之加重強盜罪嫌，及第一百六十九條第一項之教唆誣告罪
    嫌等語。
貳、按犯罪事實應依證據認定之，無證據不得認定犯罪事實；又
    不能證明被告犯罪者，應諭知無罪之判決，刑事訴訟法第一
    百五十四條第二項、第三百零一條第一項分別定有明文。又
    刑事訴訟法上所謂認定犯罪事實之證據，係指足以認定被告
    確有犯罪行為之積極證據而言，該項證據自須適合於被告犯
    罪事實之認定，始得採為斷罪資料；認定犯罪事實所憑之證
    據，無論係直接證據或間接證據，其為訴訟上之證明，須於
    通常一般之人均不致有所懷疑，而得確信其為真實之程度者
    ，始得據為有罪之認定，倘其證明尚未達到此一程度，而有
    合理之懷疑存在，復無其他調查途徑可尋，法院即應為無罪
    之判決（最高法院二十九年上字第三一０五號、七十六年臺
    上字第四九八六號分別著有判例可資參照）。
參、公訴人認被告二人涉有前開罪嫌，其理由無非以下列證據資
    為依據：被告乙○○、丙○○二人偵訊時之自白及證人蔡崇
    梁、丁○○、甲○○等之證述。暨「永信當舖」之當票及押
    當紀錄、內政部警政署刑事警察局九十三年三月二日刑紋字
    第０九三００三七四八一號鑑驗書。
肆、訊據被告丙○○固坦承上情，於本院稱：伊所以會替乙○○
    擔下強盜罪，是因為先前有欠乙○○錢，他叫伊擔起來（指
    強盜罪），伊只好擔起來云云；被告乙○○則否認上情，並
    辯稱：九十三年七月十五日偵訊時會承認有強盜犯行，是因
    為當時以為可以將本案併至高院與伊先前在嘉義所犯之強盜
    案併案審理，受檢察官之誤導，但事實上伊只有參與典當手
    機，並未參與強盜案件，且測謊是伊自己要求的，伊有通過
    測謊，伊沒有借錢給被告丙○○等語。
伍、就被告乙○○涉犯刑法第三百三十條第一項之加重強盜罪嫌
    、被告丙○○涉犯刑法第一百六十四條第二項之頂替罪嫌部
    分。經查：
一、證人即「永信當舖」之負責人蔡崇梁於警詢中雖指訴係被告
    乙○○持上開被害人丁○○之行動電話（序號000000000000
    000）前往典當等情，並有「永信當舖」之當票及押當紀錄
    、內政部警政署刑事警察局九十三年三月二日刑紋字第０九
    三００三七四八一號鑑驗書（見警卷一第六頁至第七頁、第
    二五頁、警卷二第四０頁），僅能證明被告乙○○曾持被害
    人丁○○所有之國際廠牌ＧＤ五五型式行動電話手機一支（
    內有0000000000號行動電話晶片，原申請名義人為蔡龍善為
    被害人之弟），前往「永信當舖」典當，嗣並回贖之事實，
    被害人丁○○於警訊中陳稱伊不敢肯定乙○○就是強盜伊的
    歹徒等語（見警卷二第十五頁），尚無法遽認被告乙○○有
    實施強盜案之犯行。
二、證人甲○○於原審偵、審中之證述並無法為被告二人有利或
    不利之認定：
（一）甲○○於偵查中供稱：沒有去「漢妮」檳榔攤強劫財物，
      也不知道丙○○有去強盜（九十三年營偵字第三六九號第
      五三頁）。
（二）原審審理中供稱：未曾聽過本案二位被告有去搶檳榔攤等
      語（見原審卷第一八０頁）。故證人甲○○之前開證述，
      就本案而言並不具何證據價值。
三、證人丁○○指認被告乙○○涉犯強盜案仍有瑕疵而無法採為
    被告乙○○涉犯刑法第三百三十條第一項之加重強盜罪之證
    據：
（一）證人丁○○歷次指認過程如下：
１、於九十二年十月二日警訊中指認【口卡】時係證述：警方現
    提示口卡及影像照片上的乙○○我不認識，彼此沒有任何關
    係，我現不敢肯定這位乙○○是否就是強盜我財物的歹徒，
    因當時兩名歹徒都有戴口罩，我又害怕，如果我可以看到歹
    徒本人應可認得出來，另一名歹徒是在檳榔攤外把風接應，
    沒有進到檳榔攤內，所以我無法指認等語（見警卷一第十三
    頁）。
２、於九十三年三月五日在台南縣警察局刑事隊指認被告二人及
    案外人許朝欽、林嘉鴻、楊義正等六人之【照片】時證述：
    編號二號的乙○○及編號四號的丙○○較像本案的犯罪嫌疑
    人（見警卷二第二六頁）。
３、於九十三年四月二十一日偵訊中指認戴口罩之丙○○【本人
    】時證述：時間太久了我己忘記了，應該不是他到裡面搶我
    的人，搶我的人有雙眼皮；並指認乙○○【照片】稱：看他
    的眼神好像是他進去搶的（見偵卷第五五頁）。
４、於九十三年五月十七日偵訊中指認乙○○【照片】時證述：
    依搶我的人之眼神和外型，應該是照片上的人搶我的，因為
    經過很久我的記憶己模糊，但就記憶所及應該是他（見偵卷
    第七七頁）。
５、於九十三年六月二十八日偵訊中指認乙○○時證述：是乙○○，是依據他的眼神及眼睛以上的部分（見偵卷第九八頁）
    。
６、於九十三年十二月二十三日原審審理時證述：乙○○比較像
    ，但我現在無法確認；並稱前開指認被告乙○○本人時，她
    第一次答稱不確定，後來檢察官叫她不要害怕，帶她到隔壁
    （指認室）指認被告乙○○（見原審卷第一二八頁、第一三
    ０頁）。
７、於本院亦證稱有兩個人搶，一個進來，一個在外面，進來行
    強的人，伊的印象是雙眼皮，沒有指認甲○○過，再請一個
    人（指甲○○）來供指認，伊亦無法指認出來（見本院九十
    四年七月十三日審判筆錄第三頁至第五頁），足見時間日久
    ，被害人亦無法辨認。
（二）由前開指認過程可知，距離案發時間較近之警訊中（九十
      二年十月二日），證人丁○○並無法確認被告乙○○為持
      刀強盜之嫌犯，而距離案發時間較久的偵訊過程中，竟可
      指認被告乙○○為嫌犯，實有違經驗法則。再者，證人丁○○之所以可以指認搶匪確為被告乙○○，全係藉由觀看
      被告乙○○之眼神及眼部特徵。然此經原審及本院當庭勘
      驗被告乙○○眼睛，其確為單眼皮、鳳眼，此有勘驗筆錄
      及眼部特寫照片二紙附卷足參（見原審卷第一六九頁），
      此與證人丁○○所述搶匪眼睛為雙眼皮（偵查卷第五五頁
      ）截然不同。證人丁○○遭強盜時恐因事出突然心裡驚怕
      ，且第一次指認離案發時間己超過二月，再加上搶匪戴口
      罩等因素，且其指認被告乙○○時復係在指認室以較遠之
      距離指認，較無法明確判斷指認對象為單眼皮或雙眼皮，
      則其指認被告乙○○為犯嫌之準確性實在令人懷疑。綜合
      上情，證人丁○○之指訴既有前開瑕疵，尚難遽憑證人之
      指認，採為不利被告乙○○涉犯刑法第三百三十條第一項
      加重強盜罪嫌論罪之證明。
四、被告乙○○、丙○○之自白無法採為渠等有罪判決基礎之論
    斷：
（一）而認定犯罪事實所憑之證據，須適於為被告犯罪事實之證
      明者，始得採為斷罪資料。被告之自白，雖為證據之一種
      ，但依刑事訴訟法第一百五十六條第一項規定，被告之自
      白，須非出於強暴、脅迫、利誘、詐欺、違法押或其他
      不正之方法，且與事實相符者，始得為證據。又依同條第
      二項規定，被告之自白，不得作為有罪判決之唯一證據，
      仍應調查其他必要之證據，以察其是否與事實相符。立法
      目的乃欲以補強證據擔保自白之真實性，亦即以補強證據
      之存在，藉之限制自白在證據上之價值，防止偏重自白，
      發生誤判之危險。以被告之自白，作為其自己犯罪之證明
      時，尚有此危險；以之作為其他共犯之罪證時，不特在採
      證上具有自白虛偽性之同樣危險，且共犯者之自白，難免
      有嫁禍他人，而為虛偽供述之危險。是則利用共犯者之自
      白，為其他共犯之罪證時，其證據價值如何，按諸自由心
      證主義之原則，固屬法院自由判斷之範圍。但共同被告不
      利於己之陳述，雖得採為其他共同被告犯罪之證據，惟此
      項不利之陳述，須無瑕疵可指，且就其他方面調查，又與
      事實相符者，始得採為其他共同被告犯罪事實之認定。若
      不為調查，而專憑此項供述，即為其他共同被告犯罪事實
      之認定，顯與刑事訴訟法第一百五十六條第二項之規定有
      違。因之，現行刑事訴訟法下，被告之自白，或共同被告
      不利於己之陳述，其證明力並非可任由法院依自由心證主
      義之原則，自由判斷，而受相當之限制，有證據法定主義
      之味道，即尚須另有其他必要之補強證據，來補足其自白
      之證明力，始得採為斷罪資料，最高法院八十七年台上字
      第二一二三號判決可資參照。
（二）被告乙○○於九十三年七月十五日另案即九十三年度營偵
      字八二○號竊盜案件中自白與「小胖」共犯本罪，尚無法
      為認定被告乙○○涉犯漢妮檳榔攤強盜案之證據：
１、被告乙○○辯稱是因受檢察官之誤導，以為本案與伊另案於
    九十三年二月二十日在嘉義虎克船長遊藝場所犯強盜案，有
    連續犯裁判上一罪之關係可以合併審理，才會承認等語。
２、被告自白犯罪，其動機有出於自責悔悟者，有因心生畏怖或
    圖邀寬典者，亦有蓄意頂替圖使犯人隱避或別有目的者，欲
    論斷被告任意性之自白，是否與事實相符，除應檢視是否有
    證據補強外，更應詳查其自白之動機、原因、取得之過程等
    一切情況，並參酌卷內調查證據之結果，綜合研判，資為認
    定（九十三年度台上字第一一四八號判決參照）。經原審依
    調閱九十三年度營偵字八二○號竊盜案件，九十三年七月十
    五日被告乙○○自白犯罪之訊問筆錄錄音帶，其詢問過程如
    下（譯文附卷）：「（柳營鄉的強盜案是你做的嗎？）這件
    可否和高院（指嘉義虎克船長遊藝場）的那件一起審問？」
    「（你說呢？）我不知道。」「（你有沒有做？）如檢察官
    所說可以合在一起的話，那就是我做的。可不可以合在一起
    ？」「應該可以」、「（自白）」「（被告問）我沒有去記
    ，一邀我們就一起去了。檢察官我二個案子可以併案審理？
    」「（檢察官答）我幫你併到高院」
３、從被告乙○○前開偵訊過程可知，被告乙○○是否願意自白
    本案全繫於所述之條件「本案與高院（嘉義虎克船長遊藝場
    ）之案件是否可以合併審理」，而在檢察官告知「應該可以
    」（合併審理）後，被告乙○○始坦承犯行，是被告乙○○
    在自白動機上並不純正，其於本院抗辯偵訊自白非出於任意
    性，應非無端。被告乙○○之自白既係出於上揭附條件之方
    法，即有誤導之嫌自不得採為判決基礎。
（三）被告丙○○頂替被告乙○○強盜之自白，尚無法為認定被
      告丙○○涉犯頂替罪之證據：
１、按刑法第一百六十四條第二項立法意旨，係處罰因行為人意
    圖使犯人脫罪，出而頂替，倘若自己涉案，則應成立該案之
    正犯，與頂替罪無涉，基於以下之理由，認被告丙○○應成
    立本件強盜「漢妮檳榔攤」之正犯：
２、被告丙○○承認強盜「漢妮檳榔攤」時之供述：(1)於九十三
    年四月七日偵訊時供稱：我和甲○○共騎機車載安全帽經過
    該處（機車是我母親林玉燕的），看只有一位女子在店內，
    我下車假裝買飲料，我空手進去，我趁那女子轉身要拿東西
    要給我，我看桌子上有二千多元和手機一支，我就將錢和手
    機拿著就跑出去，當時甲○○在機車上把風，當時我和甲○○有在吸毒，錢（現金部分）是我、甲○○拿去買毒品吸食
    ；乙○○他有在吸食毒品，他到我家說他沒有錢買毒品，他
    看到桌上有一支手機，他要我將手機拿到當舖典當，因我沒
    有身分證，所以由他拿身分證和我一起去典當，我有告訴他
    手機是搶來的，拿去當舖當不好，他說沒關係，之後，是我
    和乙○○一起去贖回，贖回的錢大部分是乙○○出的，而當
    初典當拿到的錢是我和乙○○一起拿去買毒品，手機是國際
    牌ＧＤ５５型。（本案偵卷第二九、三十頁）。(2)更有甚者
    ，於九十三年四月二十一日偵訊當日（證人未指認前）供稱
    ：我有去搶「漢妮」檳榔攤財物，但甲○○是不知情，我是
    去他家叫他載我出去，他是有騎機車載我去，到「漢妮」檳
    榔攤我叫他停下來，我自己進去搶，我搶完出來後，我騎上
    他的機車叫他快走，事後警察在找乙○○時，乙○○來找我
    ，我才告訴甲○○說乙○○被抓了，說出我和甲○○去搶，
    我告訴甲○○說如有警察找他時叫他否認（同上偵卷第五三
    頁）。(3)被告丙○○供述強盜犯行之內容不僅具體且明確，
    而且更將其犯罪之動機，共犯參與之情況、事後分贓，與被
    告乙○○共同前往當鋪典當之過程以及倘若警方詢問時應如
    何應對供述綦詳，被告丙○○若非經其親身參與強盜案件，
    僅依第三人乙○○之轉述即能勾勒出翔實之經過，實殊難想
    像。
３、測謊鑑定結果：況本案經被告二人同意後，委請法務部調查
    局進行測謊鑑定，經法務部調查局以控制問題法、混合問題
    法進行測謊，被告丙○○就以下問題：(1)「漢妮檳榔攤」搶
    案不是伊作的。(2)當鋪查獲之手機不是伊去搶的。(3)檳榔攤
    的錢不是伊去搶的等問題，測謊鑑定結果認定「均呈情緒波
    動反應，研判有說謊」，反之，被告乙○○就前開問題測謊
    鑑定結果認定「均無情緒波動反應，研判未說謊」，有法務
    部調查局九十三年十一月十八日00000000000號函附測謊報
    告書可稽（見原審卷八八頁）。按「測謊鑑定，係依一般人
    在說謊時，會產生遲緩、緊張、恐懼、不知等心理波動現象
    ，乃以科學方法，由鑑定人利用測謊儀器，將受測者之上開
    情緒波動反應情形加以紀錄，用以判別受測者之供述是否真
    實。故測謊鑑定，倘鑑定人具備專業之知識技能，復事先獲
    得受測者之同意，所測試之問題及其方法又具專業可靠性時
    ，該測謊結果，如就否認犯罪有不實之情緒波動反應，雖不
    能採為有罪判決之唯一證據，但鑑定結果非無證據能力，仍
    得供裁判之佐證，其證明力如何，事實審法院自得依職權自
    由判斷」（最高法院八十七年度台上字第三九二八號判決參
    照）。本院依前開說明及參酌測謊結果顯示，被告丙○○在
    測謊人員詢問無關問題時（即詢問基本資料時），並無說謊
    反應，而在詢問相關問題時，則呈情緒波動說謊反應；然而
    被告乙○○則在詢問所有問題時均未呈說謊反應，交叉比較
    二者情緒波動之反應，認前開測謊鑑定得為本院認定事實之
    佐證。故參考測謊結果，更足認被告乙○○應非為強盜「漢
    妮檳榔攤」之正犯。而被告丙○○則甚有嫌疑。
４、佐以被告丙○○嗣後與事實不符之辯解：
(1)、被告丙○○於警、偵訊之供述如下：九十三年三月四日在
    台南戒治所製作之警詢筆錄否認強盜犯行（見警卷二第九頁
    、第十頁）。九十三年四月七日偵訊時即坦承強盜犯行（
    九十三年營偵字第三六九號第二九、三十頁）。九十三年
    四月二十一日偵訊時證人丁○○指認被告丙○○未涉案前坦
    承強盜犯行（同上卷第五三頁）。九十三年四月二十一日
    偵訊時證人丁○○指認被告丙○○未涉案後否認強盜犯行（
    同上卷第五五頁）。九十三年五月三日、六月二十八日偵
    訊時均否認強盜（同上卷第六七、九七頁）。
(2)、依被告丙○○供述，被告乙○○要求伊頂替之地點，係在伊
    奶奶家，可知時間應是被告二人均非在監所（見原審卷第一
    三五頁）。被告丙○○係九十二年十二月二十三日進入台灣
    台南看守所附設勒戒所，執行觀察勒戒處分，被告乙○○於
    九十三年二月二十四日進入台灣嘉義看守所，執行羈押，此
    有本院九十二年度毒聲字第一四九三號及台灣高等法院被告
    全國前案紀錄表、法務部全國檢察官線上查詢刑案人犯在監
    所最新資料表各一紙附卷足參，則被告丙○○所稱被告乙○○要求其頂替之時間，至遲應在被告丙○○九十二年十二月
    二十三日進入台灣台南看守所執行觀察勒戒之前。嗣後被告
    丙○○因為有繼續施用毒品之傾向，於九十三年二月二十四
    日轉入台南戒治所執行戒治處分，此有原審九十三年度毒聲
    字第一二○號及台灣高等法院被告全國前案紀錄表、法務部
    全國檢察官線上查詢刑案人犯在監所最新資料表各一紙附卷
    足參，依被告丙○○所述，伊應是在九十三年二月二十四日
    進入台南戒治所，聽人轉述知悉強盜罪是重罪後，方不願意
    承認罪行並辯伊係頂替被告乙○○（見原審卷第一三六頁）
    。但對照被告丙○○之警、偵訊供述後可發現：被告丙○○
    竟是於九十三年三月四日（即離答應頂替被告乙○○之時間
    最近之警訊筆錄）否認強盜犯行，如上所述，卻在進入戒治
    所一個多月後之九十三年四月七日，已知強盜罪為重罪時才
    坦承強盜犯行，此實與常情暨被告之辯解有所悖離。
(3)、再者，比較被告丙○○翻異前供之最主要時點係為九十三年
    四月二十一日偵訊當日，在證人丁○○指認被告丙○○未涉
    案前先供稱：我有去搶「漢妮」檳榔攤財物（營偵字第三六
    九號卷第五三頁）。嗣後檢察官請證人丁○○當庭指認在場
    之被告丙○○是否為涉及漢妮檳榔攤之搶匪，證人丁○○證
    述被告丙○○應該不是到裡面之搶匪後，丙○○即改稱：乙○○在警察緝捕他時都躲到我的家，當時乙○○和我都在吸
    毒，我沒有錢，我都常向他要錢，後來他向我要錢，我沒有
    錢，他叫我將整個事情擔下來。他到我家來向我要錢，而要
    我將此案擔下來，而所欠他的錢一筆勾銷，本案是乙○○做
    的案件，我並未參與（同上偵卷第五五頁），由此即可知悉
    被告丙○○翻供最主要之理由應該繫於證人丁○○未指認伊
    涉及漢妮檳榔攤之強盜案，將可排除伊遭依強盜罪起訴之虞
    ，並非被告丙○○前開辯稱是因為到戒治所後知道強盜罪是
    重罪，而不願再替被告乙○○擔罪云云。
(4)、況被告乙○○從九十二年七月二十六日本案案發日後，仍陸
    續於九十二年十一月二日起至九十三年二月二十日犯三起竊
    盜案（其中九十二年十一月二日竊盜未遂是與被告丙○○共
    犯）、於九十三年二月二十五日至嘉義虎克船長遊藝場犯強
    盜罪，此有原審九十三年度易字第一六五號刑事判決、台灣
    嘉義地方法院九十三年度訴字第九○號刑事判決影本各一紙
    附卷足參（見原審卷第二０二頁至第二０八頁），從前開判
    決內容可知，被告乙○○犯強盜、竊盜所得之財物均價值輕
    微，再佐以於歷次原審竊盜案件之審理裡時，法官訊問竊盜
    動機，均稱為購買毒品（見原審九十三年度易字第一六五號
    刑事卷第八三、一六八頁、第二０九頁），被告乙○○連自
    己吸食毒品之費用都需經由強盜、竊盜而來，則其是否有多
    餘之能力借款三、四萬元予被告丙○○，恐有疑問。況縱使
    二人間有借貸關係，依常情，被告丙○○大可希望被告乙○○因本案入監服刑，即可免除債務，豈會以頂替重罪價值不
    相當之方式免除債務？是被告丙○○辯稱因積欠乙○○前債
    無法清償所以答應頂替強盜罪行云云，亦與常情不符。
５、綜上所述被告丙○○頂替之自白恐為嫁禍乙○○，脫免自己
    所涉之強盜刑責，而為虛偽之供述，既與事實不符，即無法
    採為被告丙○○頂替犯罪事實之認定。
五、另被告丙○○證述被告乙○○涉犯強盜罪之部分，指訴係因
    聽聞自被告乙○○所自陳云云，或為傳聞證據，或與事實不
    符，因利害關係相反，亦無法採為不利被告乙○○犯罪事實
    之證據。
六、本件依公訴人之指述雖足認被告乙○○有強盜財物、被告丙○○有頂替之嫌疑，然證人丁○○之指認強盜犯嫌過程既因
    時間流逝，不復記憶，又被告乙○○九十二年七月十五日偵
    訊中之自白附有條件有誤導之嫌而未出於任意性，自難以前
    開證據而對被告乙○○繩以刑法第三百三十條第一項之加重
    強盜罪。又被告丙○○雖自白涉犯刑法第一百六十四第二項
    之頂替犯行，然如前所述是與事實不符，則此部分之自白，
    亦無法採為被告丙○○成立頂替罪之不利證據。綜上所陳，
    公訴意旨所舉被告乙○○、丙○○涉犯前開事證，尚未達到
    通常一般之人均不致有所懷疑，而得確信其為真實之程度者
    ，致無從遽認被告乙○○涉犯同法第三百三十條第一項之加
    重強盜罪行、被告丙○○涉犯刑法第一百六十四第二項之頂
    替罪之犯行。此外，復查無其他積極事證足以證明被告二人
    被訴前開罪名，彼等罪名既均不能證明，自應依法諭知無罪
    。
陸、就被告丙○○涉犯刑法第一百六十九條第一項誣告甲○○；
    及被告乙○○涉犯教唆誣告甲○○部分：
（一）按刑法第一百六十九條第一項之誣告罪，以使人受刑事或
      懲戒處分之意思向該管公務員誣告為要件，若因公務員之
      推問而為不利他人之陳述，縱其陳述涉於虛偽，既無申告
      他人使其受刑事或懲戒處分之意思，即與誣告之要件不符
      （五十三年度台上字第五七四號判例參照）。
（二）經查：
１、本件檢察官於九十三年四月七日訊問被告丙○○「（在九十
    二年七月間，你如何向台南縣柳營鄉○○路「漢妮」檳榔攤
    為強劫行為？）我和「甲○○」共騎機車載安全帽經過該處
    ，（機車是我母親林玉燕的），看只有一位女子在店內，我
    下車假裝買飲料，我空手進去，我趁那女子轉身要拿東西要
    給我，我看桌子上有二千多元和手機一支，我就將錢和手機
    拿著就跑出去，當時甲○○在機車上把風，當時我和甲○○
    有在吸毒，錢是我、甲○○拿去買毒品吸食（偵字第三六九
    號卷第二九頁）。
２、從被告丙○○供出證人甲○○共同涉及強盜之犯行，全係因
    檢察官之推問而為不利自己之自白暨他人之陳述，其既無申
    告他人使其受刑事或懲戒處分之意思，即與誣告之要件不符
    自難以誣告罪對被告丙○○處罰；又被告乙○○如何教唆誣
    告罪行，亦徒因丙○○於偵查中自白其與甲○○間強盜之犯
    行，之後又改口否認犯行並指訴係被告乙○○所為（見同上
    卷第五五頁），被告丙○○之供詞既有甚多瑕疵難以採信，
    且有嫁禍他人之嫌已如上述，委難遽認係被告乙○○所為教
    唆，此外，復查無其他積極證據足以證明被告乙○○確有被
    訴教唆丙○○誣告甲○○之犯行，自難遽以教唆誣告之罪行
    對被告乙○○相繩。
柒、綜上所述，被告二人上揭被訴之罪行既屬不能證明，原審因
    予諭知被告二人無罪，本院經核並無不合，檢察官猶執前詞
    ，認被告乙○○顯然知悉連續犯乃法律上一罪之規定，如果
    構成連續犯，僅論以一罪可以併案審理，檢察官以推測之詞
    回答「應該可以（併案）」，被告乙○○已知其中利害而自
    白犯行，且持被害人之手機前往典當，瓜田李下難以撇清，
    其詢問檢察官乃為求對己有利之方式，並撤回上訴，原審以
    其自白並非自由意識而有誤會，且被害人已在庭指認被告乙○○涉有上開強盜犯行，暨丙○○於自白強盜犯行與被害人
    所陳不符，測謊僅係訊問之輔助工具，不能認有證據能力云
    云，仍未據舉證證實被告乙○○等被訴之犯行，無從採憑，
    請求撤銷原判決，均為無理由，應予駁回。
捌、至被告丙○○是否涉及「漢妮檳榔攤」之強盜案罪，被告乙○○涉及收受贓物罪（手機）罪嫌，應由檢察官另行偵辦。
據上論結，應依刑事訴訟法第三百六十八條，判決如主文。
本案經檢察官曾銘芳到庭執行職務。
中　　華　　民　　國　　94　　年　　11　　月　　9 　　日
                  刑事第二庭　　審判長法　官　葉居正
                                      法　官　李文福
                                      法　官　莊俊華
以上正本證明與原本無異。
檢察官如不服本判決應於收受本判決後十日內向本院提出上訴書
，其未敘述上訴理由者並得於提起上訴後十日內向本院補提理由
書。
　　　　　　　　　　　　　　　　　　　書記官　廖明娟
中　　華　　民　　國　　94　　年　　11　　月　　10　　日
